【裁判字號】    99,簡上,2
【裁判日期】    990331
【裁判案由】    傷害
【裁判全文】
臺灣桃園地方法院刑事判決               99年度簡上字第2號
上  訴  人
即  被  告  乙○○
上列上訴人因傷害案件，不服本院刑事庭民國98年8 月14日98年
度壢簡字第1117號第一審刑事簡易判決（聲請簡易判決處刑案號
：98年度偵字第3099號），提起上訴，本院管轄之第二審合議庭
判決如下：
    主  文
上訴駁回。
    事  實
一、乙○○與陳美媛夫妻於民國98年1 月9 日23時20分許，在桃
    園縣龍潭鄉○○路8 號丙○○與甲○○夫妻共同經營之小吃
    店內消費，因乙○○點餐前後反覆，嗣又要求加湯遭丙○○
    拒絕，因而發生糾紛，丙○○見乙○○已經食用完畢，遂要
    求乙○○離開，雙方因而各基於傷害人身體之犯意，拉扯、
    扭打在地，過程中乙○○持店內辣椒罐砸丙○○頭部，丙○○則空手揮拳打被告，丙○○因而受有頭部外傷併輕微腦震
    盪、頭部擦傷、右手及胸部挫傷之傷害，乙○○則受有頭部
    外傷併右眼及面部挫傷及輕微腦震盪、上唇擦傷、結膜出血
    、眼瞳及眼周區挫傷之傷害（丙○○傷害乙○○部分，業經
    本院以98年壢簡字第1117號判決判處有期徒刑2 月確定），
    陳美媛、甲○○見狀前來勸阻，甲○○將乙○○拉出店外，
    請求路人協助、報警處理，警方據報到場處理，而悉上情。
二、案經丙○○訴由桃園縣政府警察局龍潭分局報告臺灣桃園地
    方法院檢察署檢察官偵查起訴。
    理  由
壹、證據能力部分：
一、丙○○診斷證明書之證據能力：按被告以外之人於審判外之
    言詞或書面陳述，除法律有規定者外，不得作為證據；除前
    3 條之情形外，下列文書亦得為證據：二、除顯有不可信之
    情況外，從事業務之人於業務上或通常業務過程所須製作之
    紀錄文書、證明文書，刑事訴訟法第159 條第1 項、第159
    條之4 第2 款分別定有明文。經查國軍桃園總醫院98年7 月
    27日醫桃企管字第0980002038號函及檢附丙○○之病歷資料
    、診斷證明書（見本院壢簡字卷第32-38 頁），係從事業務
    之醫師通常業務過程所須製作之紀錄文書，本院審酌上開證
    據並無顯有不可信之情況，依刑事訴訟法第159 條之4 第2
    款之規定，認應具有證據能力。
二、本案所引用之其餘供述及非供述證據，經本院依法踐行調查
    證據程式，檢察官、被告均不爭執各該證據之證據能力，且
    亦查無依法應排除其證據能力之情形，是後述所引用證據之
    證據能力均無疑義，先予敘明。
貳、實體部分：
一、訊據上訴人即被告乙○○（下稱被告）矢口否認有何傷害之
    犯行，辯稱：伊與太太當天到丙○○、甲○○夫婦經營的小
    吃店消費，發生糾紛，丙○○就打伊3 拳，伊抵抗中甲○○
    面向伊站在伊與丙○○中間阻擋伊還手並勸阻丙○○施暴，
    伊當時被打到頭部，頭眼昏花無力還擊，伊當時有拿起椅子
    或順手撿起掉在地上的辣椒罐還擊，都輕易被甲○○取下，
    後來丙○○抓這伊把伊拖拉到店外、路過的人抱這伊不讓伊
    掙脫，之後警察就來了，伊沒有打到丙○○、沒有對丙○○
    傷害，丙○○所受的傷是他自己施暴中造成，伊願意接受測
    謊云云。經查：
  (一)上開事實，業據證人丙○○於警詢、偵查中及本院訊問、審
    理時證稱：98年1 月9 日晚間11時20分許被告與他太太陳美
    媛到伊開設位於桃園縣龍潭鄉○○路8 號小吃店內消費，因
    為點餐數量反覆，又要求加湯被伊拒絕，因而發生糾紛，見
    被告已經快用餐完畢，因此以手搭著被告的肩膀請他離開，
    被告將伊手撥掉，因而拉扯在一起，拉扯中伊與被告都倒地
    ，都有動手毆打對方，伊太太甲○○及被告太太陳美媛想把
    伊與被告拉開，被告原本想拿椅子打伊，但被甲○○搶走，
    後來他又拿辣椒罐打伊頭，伊有揮拳打被告，被告用玻璃瓶
    砸伊之後，玻璃瓶還在被告手中，之後伊太太甲○○才將玻
    璃瓶搶下，後來甲○○將被告拉出店外，剛好有路過的人抱
    住他，不久警察就到場處理等語甚詳（見偵查卷第13-1 4
    、37頁，本院壢簡字卷第26頁，本院簡上字卷第44 -45頁）
    ；且據證人甲○○於警詢、偵查中及本院訊問時證稱：98年
    1 月9 日晚間11時20分許被告與太太陳美媛到桃園縣龍潭鄉
    ○○路8 號伊開設之小吃店消費，因為點餐反覆，之後又要
    求要加湯，被伊先生拒絕，發生糾紛，伊先生請被告離開，
    後來伊就看到被告與伊先生丙○○扭打在一起，伊不知道誰
    先動手，伊就過去拉人，因為店內空間很小，他們扭打過程
    中，桌子、椅子都翻倒了，他們也都倒在地上，被告有拿辣
    椒醬的罐子往丙○○頭上砸去，丙○○就徒手揮拳打被告，
    伊後來將被告拉出店外，並高喊救命，有車輛經過，車主下
    車抱住被告，要被告別激動，叫伊快點報警，之後警察就到
    場處理等語明確（見偵查卷第21-22 、37頁，本院壢簡字卷
    第24頁），並有國軍桃園總醫院附設民眾診療服務處診斷證
    明書、龍潭眼科診所診斷證明書（被告受有頭部外傷併右眼
    及面部挫傷及輕微腦震盪、上唇擦傷、結膜出血、眼瞳及眼
    周區挫傷之傷害；丙○○受有頭部外傷併輕微腦震盪、頭部
    擦傷、右手及胸部挫傷之傷害）、現場照片在卷可證（見偵
    查卷第10-11 、19、32-33 頁）
  (二)被告雖辯稱：當天丙○○打伊3 拳，伊抵抗中甲○○面向伊
    站在伊與丙○○中間阻擋伊還手並勸阻丙○○施暴，伊當時
    被打到頭部，頭眼昏花無力還擊，伊當時有拿起椅子或順手
    撿起掉在地上的辣椒罐還擊，都輕易被甲○○取下，伊沒有
    打到丙○○、沒有對丙○○傷害云云。然查，被告於警詢中
    供稱：當天甲○○過來拉住伊讓伊無法閃躲、阻擋、反擊云
    云（見偵查卷第4 頁），又於偵查中供稱：伊與丙○○、甲○○沒有互毆，只有抵抗而已，玻璃罐是伊與丙○○倒在地
    上，丙○○頭碰到桌子，玻璃罐掉下來砸到他的頭云云（見
    偵查卷第37頁），就其於當日是否出手抵抗，抑或因甲○○
    拉住而無法抵擋，以及辣椒罐原本由其持有用來反擊卻遭甲○○取下，抑或是因丙○○倒在地上起來時碰到桌子掉下而
    砸到丙○○頭部等情，前後供述不一，被告當日若確實未出
    手、扭打、抵擋，且未持有辣椒罐，何以就上開扭打過程、
    辣椒罐如何造成丙○○傷害一節，所述前後差異甚鉅，顯見
    其辯稱無力抵擋、未持用辣椒罐傷及丙○○云云，應係避重
    就輕、事後卸責之詞，委不足採。
  (三)又被告另聲請對其與丙○○、甲○○實施測謊，惟按測謊之
    鑑驗，係就受測者對相關事項之詢答，對應其神經、呼吸、
    心跳等反應而判斷，其鑑驗結果有時亦因受測人之生理、心
    理因素而受影響，該鑑驗結果固可為審判之參考，但非為判
    斷之唯一及絕對之依據，況本件事證已臻明確，業如前述，
    足堪本院認定，本院認無再實施測謊鑑驗之必要，併此敘明
    。
  (四)綜上，本件事證明確，被告上揭犯行堪可認定，應依法論科
    。
二、核被告乙○○所為，係犯刑法第277 條第1 項之傷害罪。原
    審以被告上開犯行罪證明確，援引刑事訴訟法第449 條第1
    項、第454 條第2 項，刑法第277 條第1 項、第41條第1 項
    前段，刑法施行法第1 條之1 第1 項、第2 項前段，並審酌
    被告乙○○、丙○○僅因細故發生爭執，即徒手互毆對方頭
    部，被告乙○○更持辣椒玻璃罐攻擊被告丙○○頭部，惡性
    非輕，致被告丙○○因而受有頭部外傷併輕微腦震盪、頭部
    擦傷、右手及胸部挫傷等傷害，犯罪所生危害程度亦非屬輕
    微，雙方迄今仍未達成和解，兼衡被告之品性、智識程度、
    生活狀況，及被告乙○○則飾卸狡辯，顯無悔悟之意等一切
    情狀，判處被告有期刑3 月，並諭知易科罰金之折算標準，
    其認事用法，均無違誤，量刑亦屬妥適，被告仍執陳詞提起
    上訴，指摘原判決不當，顯無理由，自應予駁回。
據上論斷，應依刑事訴訟法第455 條之1 第1 項、第3 項、第36
8 條，判決如主文。
本案經檢察官陳仁傑到庭執行職務。
中    華    民    國    99    年    3     月    31    日
                  刑事第四庭  審判長法  官  袁雪華
                                    法  官  張淑華
                                    法  官  林宜靜
以上正本證明與原本無異。
不得上訴。
                                    書記官  王明玉
中    華    民    國    99    年    3     月    31    日

司法院資訊處製作；財團法人民間司法改革基金會備份。
